【裁判字號】    91,自,873
【裁判日期】    920320
【裁判案由】    詐欺
【裁判全文】
臺灣臺北地方法院刑事判決                          九十一年度自字第八七三號
    自  訴  人  乙○○
    被      告  甲○○
右列被告因詐欺案件，經自訴人提起自訴，本院判決如左：
    主  文
甲○○以詐術得財產上不法之利益，處拘役參拾日，如易科罰金，以參佰元折算壹日
。
    事  實
一、甲○○前於民國八十六年間因偽造文書案件，經本院於八十六年六月二日以八十
    六年度訴字第一一六五號判處有期徒刑四月，緩刑二年確定，緩刑期滿未經撤銷
    ，刑之宣告失其效力。於八十七年間復因妨害兵役條例案件，經本院於八十七年
    八月二十四日以八十七年度店簡字第二一七號判處罰金銀元三千元，通緝到案後
    於八十九年一月二十日繳清罰金執行完畢（尚不構成累犯）。詎仍不知悔改，明
    知其無資力支付房租，竟意圖為自己財產上不法之利益，於九十一年一月二十日
    ，向乙○○承租台北市○○路二十四號四樓之雅房居住，雙方並簽訂房屋租賃契
    約，約定每月租金新臺幣（下同）三千五百元，租賃期限自九十一年一月二十日
    起至九十二年一月二十日止，使乙○○誤認甲○○有按期支付房租之能力，陷於
    錯誤，而允諾其遷入居住。甲○○搬入後為取信於乙○○，於九十一年四月十六
    日給付第一個月房租三千五百元，以暫時應付催討。此後，甲○○除另支付二千
    元，暫為拖延外，即未再支付任何租金，至見已無法繼續虛應故事以對，即於九
    十一年九月二十一日選擇不告而別，計詐得相當於房租二萬二千五百元之不法利
    益。同日住在上址之乙○○因見甲○○一去未返，經於九十一年九月二十三日寄
    發存證信函要求其出面解決房租欠款未果，方知上當受騙。
二、案經乙○○提起自訴。
    理  由
一、訊據被告甲○○坦承於右揭時、地向自訴人乙○○租用台北市○○街二十四號四
    樓雅房居住，雙方並簽訂房屋租賃契約，約定每月租金三千五百元，直至九十一
    年九月二十一日因無力支付房租不告而別，前後共支付租金五千五百元等事實；
    惟矢口否認有何詐欺之犯行云云，辯稱：伊雖有收到自訴人寄發之存證信函，然
    並未詐欺之意。經查：
（一）被告於九十一年一月二十日向自訴人承租上開雅房居住，約定每月租金三千五
      百元，租賃期限自九十一年一月二十日起至九十二年一月二十日止，直至九十
      一年九月二十一日不告而別，前後僅支付租金五千五百元一節，業據自訴人於
      本院審理中指訴歷歷（見自訴狀及本院九十二年三月六日審判筆錄），且為被
      告自承：「（問：《提示房屋租賃契約》有何意見？）是我寫的。（問：有無
      跟自訴人租屋？）有。（問：住他那裡多久？）很久了。（問：你付過幾次幾
      次租金？）應該是一次。（問：你在去年九月二十一日離開租處？）對」等語
      不諱（見本院九十二年三月六日審判筆錄第三頁），並有卷附房屋租賃契約及
      台北南海郵局第一○九八號存證信函各一份可稽（以上均影本），堪認屬實。
（二）次查，被告於承租雅房居住時，並無按期支付每月三千五百元房租之資力，業
      經被告於本院審理中供稱：「（問：是否付得出租金？）付不出來」等語在卷
      （見本院九十二年三月六日審判筆錄第五頁）。嗣被告於九十一年九月二十一
      日不告而別，亦係因無法支付房租，觀之被告於本院審理時坦承：「（問：是
      否因租金付不出來所以離開？）是」等語自詳（見本院九十二年三月六日審判
      筆錄第四頁）。被告於承租時明知無支付房租之能力，一旦簽訂租賃契約遷入
      該處後，將來勢必因財力困窘而無法依約給付租金，竟猶隱瞞無資力之實情，
      與自訴人簽訂房屋租賃契約並住進上址，其施用詐術，致自訴人因陷於錯誤，
      而提供房間供其居住、使用，至為灼然。被告辯稱承租房屋時，無何詐欺犯意
      云云，應非事實，殊無可採。本件事證明確，被告詐欺犯行堪以認定，應予依
      法論科。
二、核被告明知無支付房租之資力，隱瞞實情使自訴人陷於錯誤，而提供房間供其居
    住使用之所為，係犯刑法第三百三十九條第二項之詐欺得利罪。爰審酌被告前有
    如事實欄所載妨害兵役之前科，有卷附台灣高等法院檢察署刑案紀錄簡覆表、台
    灣高等法院被告全國前案紀錄表可考，足認並非素行良好，惟其於本院審理中雖
    否認有詐欺犯行，然對於無資力承租房屋之事實均坦承不諱，犯後態度尚稱良好
    ，暨所詐得相當於房租之利益僅二萬二千五百元（《三千五百元×八月＝二萬八
    千元》－五千五百元＝二萬二千五百元），造成自訴人損失並非鉅大，及其犯罪
    動機、手段、生活狀況等一切情狀，量處如主文所示之刑，並諭知易科罰金之折
    算標準，以示懲儆。
據上論斷，應依刑事訴訟法第三百四十三條、第二百九十九條第一項前段，刑法第三
百三十九條第一項、第二項、第四十一條第一項前段，罰金罰鍰提高標準條例第一條
前段、第二條，判決如主文。
中      華      民    國      九十二      年      三      月    二十    日
                                      臺灣臺北地方法院刑事第六庭
                                          法  官  吳  秋  宏
右正本證明與原本無異。
如不服本判決，應於判決送達後十日內，向本院提出上訴狀。
                                          書記官  林  碧  華
中      華      民    國      九十二      年      三      月    二十   日
附錄本案論罪科刑法條全文：
刑法第三百三十九條
意圖為自己或第三人不法之所有，以詐術使人將本人或第三人之物交付者，處五年以
下有期徒刑、拘役或科或併科一千元以下罰金。
以前項方法得財產上不法之利益或使第三人得之者，亦同。
前二項之未遂犯罰之


司法院資訊處製作；財團法人民間司法改革基金會備份。
